臺灣桃園地方法院刑事判決　　　　　　　　　　　　九十三年度交簡上字第一五號
　　上　訴　人
　　即　被　告　乙○○
　　選任辯護人　吳武川律師
右列上訴人即被告因過失傷害案件，不服本院桃園簡易庭九十二年度桃交簡字第一一
七八號中華民國九十二年十月十三日第一審簡易判決（檢察官聲請簡易判決處刑案號
：九十二年度偵字第七四七號），提起上訴，本院管轄之第二審合議庭判決如左：
    主  文
原判決撤銷。
乙○○因過失傷害人，處拘役伍拾日，如易科罰金，以佰元折算壹日。
    事  實
一、乙○○於民國九十一年十一月十日晚間，駕駛車牌號碼ＬＡ─九二六五號自小客
    車，沿桃園縣大溪鎮○○街○段二八八巷往大溪鎮○○路仁善加油站方向行駛，
    於行經該巷與長興街三段之無號誌交岔路口時，本應注意汽車行駛至無號誌交岔
    路口，應減速慢行，作隨時停車之準備，且支線道車應暫停讓幹線車先行，依當
    時情狀，天候晴，視距良好，道路並無障礙或缺陷，並無不能注意之情事，竟疏
    未注意，於行至該交岔路口時，適有甲○○騎乘車牌號碼ＢＹＢ─三七二號重型
    機車沿桃園縣大溪鎮○○街○段往大溪方向行駛，於行經該無號誌交岔路口時，
    亦疏未減速慢行，作隨時停車之準備，乙○○與甲○○均疏於注意，以致於同日
    二十時三十五分許，於上開二輛車輛行經長興街三段二八八巷與長興街三段交岔
    路口時，皆因煞避不及，乙○○所駕駛自小客車之右前保險桿處不慎與甲○○騎
    乘機車之左側發生擦撞，致甲○○受有左側肱骨頸骨折之傷害。乙○○於肇事後
    ，報警處理，並留在現場向前往處理之桃園縣政府警察局大溪分局圳頂派出所警
    員承認為肇事人，自首上情，接受裁判。
二、案經甲○○訴由桃園縣警察局大溪分局報請臺灣桃園地方法院檢察署檢察官偵查
    後，聲請簡易判決處刑。
    理  由
一、訊據被告乙○○對於右揭時、地駕車與告訴人甲○○發生車禍，並因此致告訴人
    受傷之事實坦承不諱，惟矢口否認有何過失傷害犯行，辯稱：關於告訴人於警訊
    及偵查中所製作之筆錄、檢察官於九十二年二月二十七日堪驗筆錄中關於告訴人
    陳述部份、道路交通事故調查報告表、臺灣省桃園縣區車輛行車事故鑑定委員會
    鑑定意見書等，均屬刑事訴訟法第一百五十九條第一項規定被告以外之人於審判
    外之陳述，而無證據能力。另伊當時之車道屬幹線道，行車速度並不快，於行經
    該路口時發現告訴人騎乘機車從伊右側駛來，即馬上緊急煞車，並停止住車輛，
    完全是因為告訴人騎乘機車車速過快，又未開大燈行駛，才會撞及伊自小客車，
    伊並無過失云云。經查：
  (一)關於證據能力方面：
    被告雖辯稱：公訴人所提出之證據，其中關於告訴人於警訊及偵查中所製作之筆
    錄、於九十二年二月二十七日檢察官現場堪驗筆錄中關於告訴人陳述部分、道路
    交通事故調查報告表、臺灣省桃園縣區車輛行車事故鑑定委員會鑑定意見書等、
    均屬刑事訴訟法第一百五十九條第一項規定被告以外之人於審判外之陳述，並無
    證據能力云云。然按被告以外之人於審判外之言詞或書面陳述，除法律有規定者
    外，不得作為證據，刑事訴訟法第一百五十九條第一項固有明文規定。惟若屬同
    法第一百五十九條之一第二項所列「被告以外之人於偵查中向檢察官所為之陳述
    ，除顯有不可信之情況者外，得為證據」之情形，則所為之陳述，仍有證據能力
    。而本件告訴人於偵查中所為之指述，既無證據可資證明顯有不可信之情況存在
    ，依前揭說明，自有證據能力。又告訴人甲○○於警局所為之供述，雖亦屬被告
    以外之人於審判外之陳述，為傳聞證據；惟告訴人於本院審理時已基於證人地位
    、經合法具結、並在賦予被告對質詰問機會之情形下為證述，則其前開於警詢時
    所為之證述，即因其在本件公判庭到院作證，而取得證據能力。另依同法第一百
    五十九條之四規定：「一、除顯有不可信之情況外，公務員職務上製作之紀錄文
    書、證明文書。二、除顯有不可信之情況外，從事業務之人於業務上或通常業務
    過程所須製作之紀錄文書、證明文書。三、除前二款之情形外，其他於可信之特
    別情況下所製作之文書」，則該種文書亦得為證據，而有證據能力。查，本案卷
    附之道路交通事故調查報告表、桃園縣區車輛行車事故鑑定委員會鑑定意見書等
    文書，雖係被告以外之人於審判外之書面陳述，但或係屬公務員職務上製作之紀
    錄文書，或為從事業務之人於業務上或通常業務過程所須製作之紀錄、證明文書
    ，又無證據證明上開文書有顯不可信之情況，自有證據能力，是被告前開所辯無
    證據能力云云，均不足採信。
  (二)右揭犯罪事實，業據告訴人甲○○於警訊、偵查及本院審理中，證人即本件車禍
    事故處理之員警林資壹於本院審理中證稱明確，並有九十二年二月二十七日檢察
    官現場堪驗筆錄、國軍桃園總醫院診斷證明書、交通事故調查報告表一份、現場
    及車損照片十七張在卷可稽。
  (三)被告雖辯稱伊當時之車道屬幹線道，行車速度並不快，於行經該路口時發現告訴
    人騎乘機車從伊右側駛來，即馬上緊急煞車，並停止住車輛，是告訴人自己騎乘
    機車車速過快，又未開大燈行駛，才會撞及伊自小客車，伊並無過失云云。經查
    ：
  (1)然依卷附道路交通事故調查報告表、九十二年二月二十七日檢察官現場勘驗筆錄
    所示，本件車禍發生之地點，係在桃園縣大溪鎮○○街○段與長興街三段二八八
    巷口處，該處為一無燈光號誌之交岔路口，又被告行車方向係沿桃園縣大溪鎮○
    ○街○段二八八巷往大溪鎮○○路仁善加油站方向行駛，告訴人則沿桃園縣大溪
    鎮○○街○段往大溪方向行駛。而我國在道路上之設計皆係以路、街、巷道之順
    序作劃分，且此一道路區分方式猶為國人所熟知作為判斷道路屬於幹線道或支線
    道之基準，參以證人即本件車禍事故處理之員警林資壹亦到庭證稱：長興街三段
    是主幹道，因為在行政區○○○○街才有巷，所以認為長興街三段是主幹道，且
    長興街三段車流量比較大等情（見本院九十三年五月七日審判筆錄），足見本件
    長興街三段二八八巷屬於支線道，長興街三段則為幹線道，路權自應歸屬於長興
    路三段幹線道車。是被告駕駛自小客車行經上開路口時，見幹線道適有告訴人之
    機車行駛而來，自應讓由幹線車道之該機車先行，被告辯稱伊為幹線道車輛云云
    ，已不可採信。
  (2)又被告初於警訊中供稱：車禍發生當時伊駕駛自小客車ＬＡ—九二六五號由桃園
    縣長興街三段二八八巷往埔頂路仁善加油站去加油，於行經長興街三段二八八巷
    與長興街三段路口時，伊是於無人在路口下過馬路，而甲○○是騎乘ＢＹＢ—三
    七二號重型機車，由長興街三段直行過來，未開大燈，伊即停車，仍為甲○○撞
    上，伊自小客車右前保險桿擦傷掉漆，機車則是左側車殼損壞等語；復於偵查中
    供稱：我行經路口看見有輛機車沒開大燈，伊當時緊急煞車，伊煞停後，甲○○
    之機車才撞及伊車輛右前保險桿等語（見九十二年度偵字第七四七號偵查卷第三
    頁、第四頁、第一九頁背面）；於本院審理中供稱：車禍發生伊並沒有錯，伊開
    車經過路口，告訴人從伊右側直行而來，沒有開燈，而伊已經停在路口等告訴人
    先過，告訴人還是撞到，告訴人車騎得很快等語（見本院九十二年四月八日審判
    筆錄）。而告訴人於警訊中證稱：伊騎乘機車要去大溪行經長興街三段至二八八
    巷口，見該路口沒車要通過時，突然發現有燈並聽見煞車聲，伊就煞車停下來，
    仍被車子撞倒等語（見九十二年度偵字第七四七號第六頁）；於本院審理中證稱
    ：現場為無號誌交岔路口，伊有於九十一年十一月十日晚上八點三十五分騎乘Ｂ
    ＹＢ─三七二機車經過大溪鎮○○街○段二八八巷，要沿長興街，由八德往大溪
    方向騎乘，當時有開燈騎乘機車。於該路口看到被告車輛，也有聽到被告車輛聲
    音，伊有減速，但被告的車速很快，是被告車子右前保險桿撞到伊摩托車左側插
    鑰匙口的位置。且被告汽車撞上伊機車後，伊機車仍有向前滑行。另車禍發生前
    ，伊有將機車煞停住，但被告還是撞伊等語（見本院九十三年四月八日審判筆錄
    ）。另證人即到場處理之員警林資壹到庭證稱：本案是伊到現場處理的，但現場
    已經移動了。沒有明顯與車禍有關之跡證，確定沒有散落物等語（見本院九十三
    年四月二十二日審判筆錄）。雖本件肇事現場已遭移動而無車輛肇事後之停放位
    置及碎落物散落之情形等跡證可資比對，然依被告及告訴人前開警訊、偵訊及本
    院審理時之陳述，參以卷附道路交通事故調查報告表、現場照片、車損照片跡證
    所示被告所駕駛前開車輛右前保險桿有明顯且達數十公分刮擦痕跡，而告訴人所
    騎乘重型機車則在左側插鑰匙孔處之車殼遭毀損等情綜合研判，堪認本件車禍事
    故之發生，應係被告駕駛上開小客車行經前述無號誌交岔路口時，疏未減速慢行
    ，讓幹線道騎乘重型機車之告訴人先行，而告訴人亦疏於在通過無號誌交岔路口
    減速慢行，以致二車均在煞車不及情況下，相互發生擦撞車禍事故，方屬合理，
    是被告事後辯稱伊行車速度並不快，於行經該路口時發現告訴人騎乘機車從伊右
    側駛來，即馬上緊急煞車，並停止住車輛，完全是因為告訴人騎乘機車車速過快
    ，才會撞及伊自小客車云云，顯為卸責之詞，委無足採。
  (3)被告雖一再辯稱告訴人並未開大燈即騎乘機車而有過失云云，然告訴人於本院審
    理中堅稱有開大燈行駛等情（見本院九十三年四月八日筆錄），又無任何積極證
    據足資證明告訴人確實未開啟車燈即騎乘機車於夜間行駛道路上乙節為真實，實
    難認被告此部分抗辯可採信。
    綜上所述，被告所辯各節，均係卸責之詞，不足採信。
  (三)按車輛行至無號誌之交岔路口，應減速慢行，作隨時停車之準備；且支線道車應
    暫停讓幹線道車先行，道路交通安全規則第九十三條第一項第三款、第一百零二
    條第一項第二款分別規定甚明。被告為領有駕駛執照之人，自當對此知之甚稔。
    其於前開時、地駕駛車牌號碼ＬＡ─九二六五號自小客車，沿桃園縣大溪鎮○○
    街○段二八八巷往大溪鎮○○路仁善加油站方向行駛，於行經該巷與長興街三段
    之無號誌交岔路口時，自應注意上開規定，減速慢行，並注意長興街三段幹線道
    來車狀況，讓幹線道車輛優先通行後認為安全時，方得繼續直行，而依當時事故
    地點復無不能注意上開規定之情事，有上開調查報告表在卷可參，被告並無不能
    注意之情，其竟疏不注意違反上開規定，以致肇事，致人受傷，其駕駛行為有過
    失甚為明確。本件告訴人因本件車禍受傷，與被告之過失行為間並有相當因果關
    係。從而，本件罪證明確，被告過失犯行洵堪認定。至告訴人雖亦有騎乘重型機
    車行經無號誌交岔路口，疏未注意應減速接近，注意安全，小心通過之過失，然
    此實無從解免被告因此所應負擔之刑事責任，另卷附臺灣省桃園縣區車輛行車事
    故鑑定委員會九二車府鑑桃字第九二○三○○號鑑定意見書（見九十二年度偵字
    第七四七號卷第五一頁以下），雖認定被告駕駛自小客車未讓右方車先行為肇事
    原因，然該鑑定委員會與本院前開認定之事實及卷內跡證不符，又未及斟酌被告
    駕駛自小客車行經無號誌交岔路口未減速慢行，且行駛在支線道車未暫時停讓讓
    幹線道車先行之事實，該鑑定意見並不足採，併此敘明。
二、核被告所為，係犯刑法第二百八十四條第一項前段之普通過失傷害罪。被告於肇
    事後，仍留於現場，且在未為任何有偵查犯罪職權之公務員發覺前，即向到場處
    理員警當場坦承為肇事人，業據證人即當場處理之員警林資壹證述明確（原審九
    十二年九月二十六日訊問筆錄），符合刑法第六十二條前段自首之規定，應依法
    減輕其刑。原審對被告論罪科刑，固非無見。惟查原審認定被告未注意車前狀況
    、左方車未讓右方車先行之過失，告訴人亦有未注意車前狀況之過失，而於無號
    誌交岔路口肇事，與事實不符，容有未洽。被告上訴意旨指稱並無過失云云，雖
    無理由，然原審判決既有上述可議之處，自應由本院將原判決撤銷改判。爰審酌
    被告素行、過失程度、告訴人因本件車禍受有左側肱股骨折之傷害，所受傷勢非
    輕，再參以被告迄今未與告訴人達成和解，賠償告訴人損失等情及被告犯後態度
    等一切情狀，量處如主文所示之刑，並諭知易科罰金之折算標準。
據上論斷，依刑事訴訟法第四百五十五條之一第一項、第三項、第三百六十九條第一
項前段、第三百六十四條、第二百九十九條第一項前段、刑法第二百八十四條第一項
前段、第六十二條前段、第四十一條第一項前段、罰金罰鍰提高標準條例第一條前段
、第二條，判決如主文。
本案經檢察官陳志全到庭執行職務
中      華      民      國      九十三      年      五    月     七     日
                                      臺灣桃園地方法院刑事第七庭
                                          審判長法  官  孫惠琳
                                                法  官  劉為丕
                                                法  官  賴淑美
右正本證明與原本無異。
本判決不得上訴。
                                                書記官  簡維萍
中      華      民      國      九十三      年      五    月     七     日
附錄本案判決法條全文：
中華民國刑法第二百八十四條
(過失傷害罪)
因過失傷害人者，處六月以下有期徒刑、拘役或五百元以下罰金，致重傷
者，處一年以下有期徒刑、拘役或五百元以下罰金。
從事業務之人，因業務上之過失傷害人者，處一年以下有期徒刑、拘役或
一千元以下罰金，致重傷者，處三年以下有期徒刑、拘役或二千元以下罰
金。
